臺灣臺中地方法院刑事判決　　　　　　　　　　　　　九十二年度自字第五九一號
　　自　訴　人　丙○○○體有限公司
　　代　表　人　賴克昌
　　被　　　告　乙○○
右列被告因詐欺案件，經自訴人提起自訴，本院判決如左：
    主  文
乙○○意圖為自己不法之所有，以詐術使人將本人之物交付，處拘役伍拾日，如易科
罰金，以參佰元折算壹日。
    事  實
一、乙○○前於民國八十六年間因犯強盜案件，經法院於八十七年六月四日判處有期
    徒刑七年確定，經送監執行，指揮書執畢日為九十三年十一月一日，復於九十年
    七月三十一日假釋出監，另於九十一年間因竊盜案件，經本院於九十一年十一月
    十一日判處拘役五十九日，並於九十二年三月十三日執行完畢出監。再因犯竊盜
    罪，經臺灣高雄地方法院於九十二年七月十四日判處有期徒刑三月，於九十二年
    十月十六日易科罰金執行完畢（於本件不構成累犯）。其於九十二年八月十一日
    ，意圖為自己不法之所有，在臺中市○○路二三九號十七樓佯稱欲在臺中縣太平
    市經營服飾店，向丙○○○體有限公司購買總價新臺幣（下同）十二萬元之「買
    賣專用會計系統」電腦軟體及電腦主機、螢幕、列表機等硬體設備，並書立合約
    書一份及面額十二萬元本票一紙，使丙○○○體有限公司人員不疑有詐，陷於錯
    誤，而於九十二年六月二十日依約在臺中縣太平市○○路八十巷三號交付上開購
    買之電腦軟體、硬體設備與乙○○。惟乙○○原即無履行約給付價金之意，於收
    受上開電腦軟體、硬體設備後即避不見面，至丙○○○體有限公司追索無著，始
    知受騙。
二、案經丙○○○體有限公司代表人賴克昌提起自訴。
    理  由
一、訊據被告乙○○固坦承有書立上開合約書及簽發本票之事實，惟矢口否認有何詐
    欺之犯行，辯稱：其根本未向自訴人丙○○○體有限公司購買電腦軟、硬體設備
    ，而係在臺中市第一廣場向地下錢莊借錢，因其朋友即證人甲○○發生車禍，要
    和人處理，表示要向其借錢，其才為之向地下錢莊借款三萬元，利息每週一千三
    百元，手續費九百元，共預扣四千八百元，實拿二萬五千二百元，證人甲○○說
    第二天要歸還款項，但第二天就找不到人云云。經查：被告書立購買總價十二萬
    元「買賣專用會計系統」合約書一份，並簽發面額十二萬元本票一紙之事實，業
    據被告供認無訛，核與自訴人之代表人賴克昌於本院審理中指訴情節相符，並有
    合約書影本一份、本票影本一紙在卷可參。被告雖辯以其係向地下錢莊借款，應
    地下錢莊人員要求書立云云，然自訴人原聆唯軟體有限公司係依公司法登記設立
    ，所營事業係電腦設備安裝業、電腦批發業等與電腦相關之行業，有公司基本資
    料查詢一份在卷可參，而自訴人實際上確有經營一節，有該公司九十一年度營利
    事業所得稅申請之申報資料影本一份、九十二年度五至六月及七至八月營業人銷
    售與稅額申報書影本各一份、九十二年度營利事業所得稅暫繳申報資料影本一份
    在卷可參，復有自訴人提出其與斐樂股份有限公司簽定之每年軟體維護合約書、
    與茗冠營造有限公司簽定之軟體買賣合約書、統一發票、與華揚食品股份有限公
    司書立之軟體合約書影本各一份在卷可佐。本院復向稅捐機關調閱自訴人公司之
    納稅情形，經財政部臺灣省中區國稅局臺中縣分局九十二年十一月十四日中區國
    稅中縣三字第０九二００七六二三六號函覆本院檢附自訴人公司九十年十一月（
    設立日期）起至九十二年八月止之申報營業稅資料共十一份，均有自訴人公司繳
    納稅捐之相關資料，足徵自訴人公司應係經營電腦相關業務，且確有實際經營交
    易之情事，被告辯以對方係地下錢莊云云，尚無實據。被告復另辯以自訴人之代
    表人提出之出貨單影本其上客戶簽收欄之簽名並非其書立云云，復稱其並不認識
    自訴人之代表人，不可能僅因其簽名就讓其取走價值十餘萬元之電腦設備，且為
    何自訴人未收定金云云。惟被告書立之合約書明白記載係購買總價十二萬元「買
    賣專用會計系統」，而被告亦書立相同金額之本票一紙，且被告所稱借款三萬元
    或二萬五千八百元，亦與上開合約書及本票所載之金額不符。又被告另辯以其自
    九十二年四月初即未回家，到九月份才回家，其人都在桃園、臺南云云，然其另
    辯稱其係在臺中市第一廣場向地下錢莊借款，錢莊之人員載其至家中確認其有住
    在家中方才貸款等情，與其所述其人都在桃園、臺南，並未回家一節不侔。而被
    告自承款項尚未處理，其經本院通緝到案時猶於九十二年九月十六日警詢時稱其
    在通緝期間住旅社、居無定所等語，顯見被告並無意處理是項債務。被告定約購
    貨後否認確有交易之事實，且亦未處理是項債務，足徵其於定約之初，並無給付
    貨款之意，其有不法所有之犯意甚明。從而，本案事證明確，被告詐欺犯行洵堪
    認定，應予依法論科。
二、核被告乙○○所為，係犯刑法第三百三十九條第一項詐欺取財罪。爰審酌被告多
    有犯罪紀錄之品行、詐取財物犯罪之動機、目的、手段、造成被害人損失，犯罪
    行為殊屬不當，犯罪後猶砌詞圖卸之態度等一切情狀，量處如主文所示之刑，並
    諭知易科罰金之折算標準。又被告聲請傳訊證人甲○○，經本院訊未到庭，被告
    復稱證人甲○○現遭通緝等情，顯已無從傳訊而不能調查；另被告聲請鑑定出貨
    單上簽名筆跡云云，惟被告就本票、合約書均係其本人書立，已無疑義，就出貨
    單簽名筆跡真偽鑑定，並無必要，均予駁回，併此敘明。
據上論斷，應依刑事訴訟法第三百四十三條、第二百九十九條第一項前段、刑法第三
百三十九條第一項、第四十一條第一項前段，罰金罰鍰提高標準條例第一條前段、第
二條，判決如主文。
中      華      民      國      九十三      年      八    月    二十六  日
                                    臺灣臺中地方法院刑事第十四庭
                                        審判長法  官  楊  真  明
                                              法  官  劉  逸  成
                                              法  官  陳      葳
右正本證明與原本無異。
如不服本判決，應於收受本判決後十日內向本院提出上訴書狀，其未敘述上訴理由者
，並得於提起上訴後十日內向本院補提理由書狀（均須按他造當事人之人數附繕本）
「切勿逕送上級法院」。
                                              書記官
中      華      民      國      九十三      年      八    月    二十六  日
附錄法條：
刑法第三百三十九條第一項
意圖為自己或第三人不法之所有，以詐術使人將本人或第三人之物交付者，處五年以
下有期徒刑、拘役或科或併科一千元以下罰金。
